【裁判字號】    99,上訴,629
【裁判日期】    991111
【裁判案由】    強盜
【裁判全文】
臺灣高等法院臺南分院刑事判決         99年度上訴字第629號
上  訴  人
即  被  告  丙○○
指定辯護人  本院公設辯護人甲○○
上列上訴人因強盜案件，不服臺灣嘉義地方法院99年度訴字第20
8號中華民國99年5月18日第一審判決（起訴案號：臺灣嘉義地方
法院檢察署99年度偵字第1051號），提起上訴，本院判決如下：
    主  文
原判決撤銷。
丙○○竊盜，因防護贓物，當場施以強暴、脅迫，累犯，處有期
徒刑伍年拾月。
    事  實
一、丙○○因缺錢花用，竟意圖為自己不法之所有，於民國99年
    1月17日上午駕駛其女友戴哲加所有之車牌號碼6472─WL號
    自用小客車，於同日上午11時36分（原判決誤植為11時45分
    ）停車於嘉義市○○○街鄰近民生公園處，戴藍色鴨舌帽並
    於同日11時40分，步行侵入乙○○位於嘉義市○區○○○街
    五四號住處二樓內行竊（侵入住宅部分未據告訴），徒手竊
    得乙○○所有之金項鍊三條、黃金戒指五只、白金戒指一只
    （原判決誤植為二只）、玉手鐲二對、金幣二枚，得手後置
    於塑膠袋內，旋為乙○○之女林尹珮發覺，上前質問何以竊
    拿財物等語並拉扯該塑膠袋欲奪回失物，丙○○為防護贓物
    ，而當場與林尹珮激烈拉扯，致所竊得財物因塑膠袋破裂散
    落，丙○○乃以手強推林尹珮使之跌倒後，並撿拾掉落地上
    之財物，放入褲袋內，然於其離去時，因恐林尹珮自後跟隨
    ，作勢以雙手欲掐林尹珮脖頸，以此強暴、脅迫舉動，使林
    尹珮驚懼而放棄搶回失物，達難以抗拒程度，僅能在旁目睹
    丙○○逐一撿拾散落財物逃離，丙○○並返回停車處駕車離
    去。經林尹珮於同日11時54分許電一一０報警，經警循線於
    同年月20日中午12時30分許，在其位於嘉義市○○路八一之
    五號租屋處，得其同意搜索而扣得其所有之深藍色鴨舌帽一
    頂。
二、案經乙○○訴由嘉義市政府警察局第一分局報告臺灣嘉義地
    方法院檢察署檢察官偵查起訴。
    理  由
壹、程序方面（關於證據能力部分）：
    按被告以外之人於審判外之陳述，雖不符刑事訴訟法第159
    條之1至第159條之4之規定，而經當事人於審判程序同意作
    為證據，法院審酌該言詞陳述或書面陳述作成時之情況，認
    為適當者，亦得為證據。當事人、代理人或辯護人於法院調
    查證據時，知有第159條第1項不得為證據之情形，而未於言
    詞辯論終結前聲明異議者，視為有前項之同意，刑事訴訟法
    第159條之5定有明文。查被告丙○○與其辯護人對於本判決
    所引用之傳聞證據資料，均表示同意作為證據（本院卷第33
    -34頁），復經本院審酌上開言詞及書面陳述作成時之情況
    ，並無違法不當及證明力過低之瑕疵，與待證事實，復有關
    聯性，本院認為適當，而認上開證據資料合於刑事訴訟法第
    159條之5等規定，因而均具證據能力。
貳、實體方面
一、訊據被告固不否認於九十九年一月十七日上午，駕駛車牌號
    碼6472─WL號自用小客車，停於嘉義市○○○路與杭州五街
    附近之民生公園後，並步行經過嘉義市○○○街、仁愛路及
    仁愛三街等街道，然矢口否認有何竊盜及準強盜犯行，辯稱
    ：因為我的車子壞掉，水箱太熱無法開動，所以停在那裡約
    一個小時，我在那裡繞來繞去，想要找修車廠云云。惟查：
  (一)被告如何於前揭時、地竊盜一情，業據證人林尹珮警詢時指
    訴及偵審中結證綦詳（警卷第11-14頁、偵卷第6-7頁、原審
    卷第78-89頁），復有被害報告單、案發地點採證照片六幀
    、指認犯罪嫌疑人之指認照片兩幀、被害人住宅與被告犯案
    後行經路線之沿路路口監視器位置圖、監視器光碟翻拍畫面
    及汽車照片十四幀（警卷第24頁、第33至41頁）及路口監視
    器光碟一片附於警卷可憑，此外，另有被告之深藍色鴨舌帽
    一頂扣案可稽。
  (二)查自被害人仁愛一街住處至被告案發時停車之地點（即杭州
    五街與民生南路口附近之民生公園，詳後(四)述），其路線為
    「朝西，走仁愛一街，往仁愛三街前進，於仁愛三口向左轉
    ，朝南走仁愛三街，往仁愛路前進，於仁愛路口向左轉，並
    於仁愛路微向右轉變成杭州五街（民生公園）」，有google
    地圖（本院卷第87-88頁）可參，前揭監視器光碟係嘉義市
    政府警察局第一分局「於99年01月17日11時56分接獲勤務中
    心無線電通報前往嘉義市○區○○○街54號處理住宅竊盜案
    」，經員警「案發後調查位於仁愛三街及仁愛路、杭州五街
    等處，民宅自用監視器及警察局路口監視器」翻拍而得，有
    警員職務報告書可證（本院卷第40頁）。該監視器畫面光碟
    並經原審勘驗在卷，有勘驗筆錄及勘驗所得之畫面十六張、
    被害人住宅及路口監視器設置位置圖乙紙（原審卷第42、45
    至50頁）在卷可佐。按上開被害人住處至被告停車地點之民
    宅監視器分別位於1.仁愛三街1號（原審卷第45頁誤植為39
    號，有嘉義市警察局第一分局函所附之職務報告書可稽，見
    本院卷第40頁）。2.仁愛路80號。3.仁愛路130號。4.仁愛
    路110號。5.杭州五街台灣房屋-1。6.杭州五街台灣房屋-2
    及7.杭州五街民生南路口，而1.上開仁愛三街1號監視器畫
    面播放時間第7秒，有一名戴帽白衣男子徒步而來、第8秒顯
    示該戴帽白衣男子小跑步行經該路段、第9秒顯示時間11時
    46分戴帽白衣男子路過深紅色轎車旁、第12至18秒顯示時間
    11時46分，戴帽白衣男子行至岔路口、第20秒顯示時間11時
    46分53秒戴帽白衣男子在岔路口往左邊道路前進，第21至22
    秒顯示時間1時46分55秒戴帽白衣男子自左邊道路離開；2.
    仁愛路80號攝影:錄影時間為99年1月17日11時56分13秒，此
    段錄影並無被告影像；3.仁愛路130號攝影機，播放時間第3
    秒顯示時間11時55分8秒出現一名戴帽白衣男子、第9秒顯示
    時間11時55分14秒戴帽白衣男子靠道路右邊行走、第16秒顯
    示（畫面上無時間顯示）戴帽白衣男子逐漸走至道路中間、
    第20秒（畫面上無時間顯示）戴帽白衣男子靠道路左邊行走
    。4.仁愛路110號攝影機，播放時間第10秒顯示時間11時49
    分37秒出現一名戴帽白衣男子、播放時間第18秒（畫面所顯
    示時間無法辨識）戴帽白衣男子「回頭張望」、播放時間第
    26秒（畫面所顯示時間無法辨識）戴帽白衣男子走至深色轎
    車旁、播放時間第29-39秒（畫面所顯示時間無法辨識）戴
    帽白衣男子打開車門並進入車內，至5.及6.之錄影畫面並無
    被告影像，至7.杭州五街民生南路口擷取畫面為：播放時間
    1分26秒顯示時間11時57分18秒車號6472-WL自小客車行經杭
    州五街、播放時間1分26秒顯示時間11時57分19秒車號6472-
    WL自小客車由白衣男子駕駛等情，有原審法院勘結果可參（
    原審卷第45-49頁），而「(1)仁愛三街1號（卷宗內誤植為39
    號）（P-1）民宅監視器畫面11：46：48經勘查該民宅錄影
    時間『誤差約慢9分』（標準時間11時55分），(2)仁愛三街1
    號（P-2）民宅監視器畫面11：46：54經勘查該民宅錄影時
    間『誤差約慢9分』（標準時間11時55分）(3)仁愛路110號（
    P-3）民宅監視器畫面ll：49：37『誤差約慢7分』（標準時
    間11時56分）及(4)警察局路口監視器「杭州五街往西」11：
    57：18（無誤差）均發現頭戴鴨舌帽之行竊男子」，亦有前
    開員警職務報告書可參（本院卷第40頁）。
  (三)查被告於原審審理時，自承該畫面中之白衣男子是伊（原審
    卷第42頁），證人林尹珮於警詢中指述：丙○○就是在我家
    偷東西被我撞見之竊嫌（見警卷第13頁）及於偵查中指述：
    「被告被警方扣案的鴨舌帽跟我天看到竊嫌所戴的鴨舌帽的
    形狀及顏色是相同的，我當時跟竊嫌拉扯時有看到竊嫌的正
    面，我在派出所作筆錄時有看本案的被告，我非常確定我當
    天所看到的竊嫌就是派出所的被告」（見偵卷第6頁）等語
    ），更經其審理時當庭指認被告即係當日竊賊等情在卷（原
    審卷第81、82頁），參以證人林尹珮於偵查中證稱：曾與竊
    嫌為防護財物而拉扯時，有看到竊嫌之正面等語，證人林尹
    珮更結證稱：與其爭搶失物及目睹被告撿拾散落之財物一、
    二分鐘（原審卷第88頁），而當時正值中午，光線充足，林
    尹珮又在旁目睹被告撿拾散落之財物一、二分鐘許久，並無
    足致錯認之情狀，在在足認證人林尹珮指認被告為行竊之人
    乙節，應可採憑。況證人程茂雄（被害人之鄰居）證稱曾於
    當時發現被告戴一頂帽子及白色上衣、運動鞋，進入仁愛三
    街42-54號，四處張望等語（見警卷第16頁），並指認被告
    照片即為上開其所看到之人（見警第35頁），苟被告並非本
    件行竊之嫌犯，為何在本件竊案發生之關鍵時間點（當日11
    時36分許至11時57分），出現在被害人住處與民生公園之沿
    路中，而由監視器捕捉到畫面；又於當時在被害人住處附近
    之仁愛三街42-54號，四處張望！
  (四)依「杭州五街往西」監視器錄影畫面顯示：「99年01月17（
    11：36：52），嫌犯所駕駛6472-ＷＬ號自小客車行駛由『
    東向西』方向行經該路口，同（17）日（11：57：18）6472
    -ＷＬ號自小客由『西向東』行駛離去」，有嘉義市政府警
    察局第一分局所附之報告及所附刑案照片三張可佐（本院卷
    第55-56頁）。又被告自承：「我當天的確有步行從仁愛三
    街39號攝影機那邊到仁愛路，再右轉到杭州五街去取車，並
    駕車離去。」（見原審卷第42頁），可認前開被告於99年01
    月17（11時36分52秒），嫌犯所駕駛6472-WL號自小客車行
    駛由「東向西」方向行經該杭州五街及民生南路路口，鄰近
    民生公園應係停泊車輛於該處，又上開民生南路路口，鄰近
    民生公園位於被害人乙○○嘉義市○區○○○街五十四號住
    處之東側，距離約六百公尺，以徒步方式向西行走約需四分
    鐘，此有google地圖及刑案照片地圖可稽（本院卷第87-88
    頁、警卷第36頁）。參以證人蕭定仲（被害人乙○○之弟）
    證稱：「（從被害人住處到杭州五街）慢跑大概四、五分鐘
    ，快跑大約二分鐘就到了」等語（見本院卷第82頁背面），
    被告於99年01月17日11時36分52秒，將車輛停放於民生南路
    鄰近民生公園處，再以徒步方式至被害人仁愛一街住處行竊
    ，歷時約四分鐘，則被告進入被害人乙○○住處行竊之時間
    應為同日之11時40分，並非證人林尹珮所陳之11時45分（警
    卷第11頁），應可認定。證人林尹珮於99年1月20日向員警
    所陳之案發時間為99年1月17日上午11時45分，與實際案發
    時間有所出入，考其原因或於案發當時未經看錶確認，憑一
    己主觀之臆測認定；或因時隔三日，對於竊案正確發生時間
    （如分、秒），難免有錯置。是以本件被告侵入被害人住宅
    行竊之時間，自應以本院前揭認定之11時40分為準。又按一
    般行竊者慣為減少被逮風險及便於得手，均會事先鎖定行竊
    對象（那一戶），觀察地形及周邊環境，以便竊盜得手後迅
    速脫逃，鮮少至現場始尋覓下手之目標；被告有多次竊盜前
    科，有臺灣高等法院被告前案紀錄表可稽（本院卷第16－23
    頁），衡情應更熟諳此道，是以本件被害人之住處早為被告
    鎖定作為行竊之目標，被告並早已了解週邊環境、停車地點
    及妥為規劃行進及脫逃路線，期以最短時間竊盜得手後逃逸
    ，自無可能係偶然經過，或如辯護人所辯：被害人陳稱之案
    發時間為11時45分，被告停車時間為11時36分，開車離開之
    時間為11時57分，不可能於9分鐘內步行至被害人家中並行
    竊，亦無可能於11時46分小跑步出現仁愛三街39號（應為1
    號之誤植）監視器畫面云云之不合理情形。
  (五)次查，「99年01月17（11：36：52），被告所駕駛6472-Ｗ
    Ｌ號自小客車行駛由『東向西』方向行經該路口，同（17）
    日（11：57：18）6472-ＷＬ號自小客車由『西向東』行駛
    離去」，有上開嘉義市政府警察局第一分局所附之報告可佐
    （本院卷第55頁），足見99年01月17日11時36分52秒，係被
    告至民生公園附近停車之時間，同日11時57分則為被告竊盜
    得手後，駕車離去之時間，中間相隔約二十一分鐘，扣除被
    告停、開車及自停車處徒步往返被害人家中之時間（單趟步
    行約四分鐘，已如上述），剩餘者即為其於被害人家中逗留
    竊取財物之時間（約十出頭分鐘），核與證人林尹珮證稱「
    伊發現被告到被告離開，約十分鐘左右」（原審卷第86頁）
    等情相符，益徵被告係於同日11時36分52秒停妥車輛即前往
    被害人家行竊，得手後再於57分18秒回原地開車，其間並未
    至其他處所，被告辯稱：當天因車子壞掉，欲找修車廠云云
    ，並無可取。
  (六)本件被告至仁愛一街被害人乙○○家竊取財物得手後逃逸之
    行經路線應係自仁愛一街南向，行至仁愛路，再左轉至杭州
    五街，最後至杭州五街民生公園處駕車逃逸，此有刑案照片
    及google地圖可參（警卷第36頁，本院卷第87-88頁）。又
    上開被告行經路線，沿路經仁愛三街1號、仁愛路80號、仁
    愛路130號、仁愛路110號、杭州五街民生南路口之各監視器
    攝得其戴帽，身著白衣之身影，已如上述，而上開「仁愛三
    街1號(P-1)民宅監視器畫面11時46分48秒，『誤差約慢9分
    』（標準時間11時55分）、仁愛三街1號(P-2)民宅監視器畫
    面11時46分54秒，『誤差約慢9分』（標準時間11時55分）
    、仁愛路110號民宅監視器畫面ll時49分37秒，『誤差約慢7
    分』（標準時間11時56分）及警察局路口監視器「杭州五街
    往西」11：57：18（無誤差）」，其中仁愛三街1號二攝影
    機所攝得被告經過身影之時間為11時46分48秒、11時46 分
    54秒，仁愛路110號攝影機所攝得被告經過身影之時間為ll
    時49分37秒，惟被告係於同日11時36分始將車泊於民生公園
    ，依上所述，自被告停車處至被害人住處，步行約需四公鐘
    ，故被告至被害人家中之時間應為11時40分，則被告豈有可
    能於六分鐘及九分鐘內竊取財物得手，並分別於11時46分及
    11時49分行至仁愛三街1號及仁愛路110號監視器攝影處，故
    員警報告書以上開三攝影機畫面之標準時應係校正後時間，
    被告係於同日11時36分始將車泊於民生公園，而自停車處至
    被害人住處，步行約需四公鐘，被告至被害人家中之時間應
    為11時40分，竊盜得手（竊盜所需時間約十出頭分鐘，已如
    前述）後於11時55分行經仁愛三街之監視器，並於即「仁愛
    三街1號(P-1)民宅監視器畫面11時46分48秒，『誤差約慢9
    分』（標準時間11時55分）、仁愛三街1號(P-2)民宅監視器
    畫面11時46分54秒，『誤差約慢9分』（標準時間11時55 分
    ）、仁愛路110號民宅監視器畫面ll時49分37秒，『誤差約
    慢7分』（標準時間11時56分）」（本院卷第40頁），與經
    驗法則無違，應可採憑。辯護人徒然質疑：「校正的監視器
    之誤差，不知警察是根據何標準作校正。」，係事後卸責之
    詞，並無可採。
  (七)被告於案發前後即99年1月17日上午11時36分許將汽車停放
    於民生公園附近，復於同日11時57分18秒至同一地點取車開
    走，中間經被害人住處至民生公園沿途之仁愛三街1號、仁
    愛路80號、仁愛路130號、仁愛110號攝影機拍攝其戴鴨舌帽
    、身穿白色上衣之身影，並於11時46分48秒（標準時間11時
    55分）小跑步通過仁愛三街1號之攝影機（原審卷第45頁）
    ，若如被告所辯，係因車子壞掉，水箱太熱無法開動，係尋
    找修車廠，始至被害人家附近，何需倉促地以小跑步通過仁
    愛三街？且自被告於11時36分52秒停車後迄同時57分18秒於
    同一地點將車開走止，其間歷二十分鐘餘，並未見被告開車
    進廠維修，若車子確係水箱太熱無法開動，豈有可能在未經
    修理之狀態下，於二十分鐘後，在停車原地將車子開走？足
    認被告辯稱係尋找修車廠云云，並無可採。
  (八)本件經警循線查獲竊嫌身份，於99年1月20日中午12時30分許
    ，前往被告位於嘉義市○區○○路八十一號之五住處，通知
    被告到案說明時，已向證人即屋主蔡阿玉表明警察身分，並
    由證人蔡阿玉上樓通知被告，被告見狀原欲自二樓房間窗戶
    竄出逃離，然因遭守候員警發見，復又退回二樓房間，惟仍
    企圖躲避員警調查，竟躲藏於二樓房間之床板底下不出，迄
    在場員警協力將床板抬起後，被告始迫於無奈隨警到案說明
    乙節，業經證人蔡阿玉、戴哲加於警詢中及證人李龍昌於審
    判中證述綦詳（警卷第18-19頁、22-23頁，原審卷第79頁）
    ，若被告非本件之竊嫌，何須畏罪情虛而躲藏至床板下？
  (九)綜合上情，勾稽以觀，被告意圖為自己不法所有而為前揭時
    地行竊財物等情，灼然無疑，其前開所辯無非臨訟卸責之詞
    ，均無足採，其竊盜犯行，應足認定。
二、被告復辯稱：「證人林尹珮證稱『歹徒皮膚白白的』，其皮
    膚係黝黑，並非白白的」云云，惟查一個人皮膚之黑白之判
    斷，涉及主觀認定，並無絕對之標準，光線照射之角度，亦
    可能影響對皮膚黑白之認定，本件證人林尹珮證稱「歹徒皮
    膚白白的」，亦屬證人林尹珮主觀之認定，證林尹珮既明確
    指認被告既為本件之竊嫌，自不能因其曾證稱：歹徒皮膚白
    白的云云，即認其有所誤認，而為有利被告之認定。
三、被告矢口否認有何準強盜犯行，辯稱伊未對林尹珮有何強暴
    、脅迫行為云云，惟查：
  (一)證人林尹珮就其發現被告在告訴人寢室內以後之情形於原審
    審理時具結證稱：伊於案發當日早上，因發覺被告在告訴人
    即伊母親房內翻找物品，並將尋獲之金飾放入一個塑膠袋中
    ，伊遂走入房內質問被告身分並伸手欲將財物奪回，被告聞
    聲震驚，並與伊發生拉扯片刻後，因塑膠袋破裂，金飾散落
    一地，乃以手將伊強推倒地，被告見伊跌坐在地後，即撿拾
    散落於地上之財物，放入褲袋內，欲離去之際，因被告恐伊
    尾隨搶回，復作勢欲掐伊頸部以脅迫其勿再搶回失物，使伊
    心生畏懼，遂放棄奪回財物，被告見狀遂從容俯拾散落地上
    之金飾，伊因害怕僅敢旁觀，任由被告撿拾金飾後離去（原
    審卷第79至89頁）等語，亦與其警詢及偵查中之證詞互核一
    致。
  (二)證人林尹珮確因被告施以強暴受傷勢乙節，業據被害人乙○
    ○（林尹珮之母）於本院審理時證稱：伊於晚上返家時，有
    看到林尹珮受傷，手部有挫傷的痕跡，她（林尹珮）說：小
    偷就推她一把，她被推倒撞到牆壁，她坐在地上後，當時她
    已經把小偷的手上東西搶回來，小偷用手掐住她的脖子，結
    果把她搶回來的東西，又搶回去等語（本院卷第76頁反面、
    77頁正面）。復有林尹珮受傷照片一張在卷足憑（原審卷第
    94頁），益徵林尹珮確因被告施以強暴而受傷。又本件案發
    後，承辦員警曾至被害人家中拍照存證，其二樓被告行竊之
    房間至為凌亂，雜物掉落一地，尚有被告偷竊時，預備供裝
    竊得之財物，因與證人林尹珮拉扯，不及帶走而遺留之袋子
    ，亦有照片六幀可參（警卷第33頁），可認林尹珮與被告發
    生非常強烈之拉扯、推擠；再按林尹珮於98年1月17日上午
    11時54分38秒以電話報案，斷話時間為同日上午11時55分07
    秒，報案內容略以：其屋內遭人竊取黃金一批，損失金額不
    詳，因家人均未在家，俟家人15時許返家再至派出所製作相
    關筆錄（本院卷第52頁），有嘉義市警察局指揮中心受理11
    0報案紀錄單可稽，並經本院當庭播放上開林尹珮向嘉義市
    政府警察局勤務指揮中心受理110報案之電話錄音，其勘驗
    結果如下：「本件報案人為林姓小姐，報案內容為遭小偷，
    並且在報案當時於電話中向受理報案的人陳述『小偷逃走了
    』，受理報案的人稱：『我馬上派人過去』，從報案內容並
    未陳述準強盜的內容，只陳述遭竊盜。報案人當時報案的口
    氣非常急促，有聽到喘氣的聲音。」，有本院勘驗筆錄可稽
    （本院卷第75頁），以林尹珮報案時口氣之急促，甚至可聽
    聞喘氣聲音，其顯然受到相當大驚嚇，可佐證林尹珮證稱其
    曾與被告發生推擠、拉扯一節，並非無稽。是由被告上開與
    證人林尹珮發生拉扯之時機、對象、動作以觀，顯見被告係
    為防護贓物而為之強暴、脅迫行為，殆無疑義。
  (三)按刑法第三百二十九條，經該規定擬制為強盜罪之當場實行
    之強暴、脅迫行為，已達使人「難以抗拒」之程度，其行為
    之客觀不法，方與強盜行為之客觀不法相當，而得與強盜罪
    同其法定刑。所稱：「難以抗拒」，係指客觀上壓抑被害人
    之意思自由，已達相當之程度，而使其難以抗拒該不法行為
    之情形而言。（司法院大法官解釋六三○號、最高法院九十
    八年度台上字第四六五八號判決意旨參照）；本件被告於竊
    得財物置於袋內而既遂後，遭證人林尹珮發現、欲奪回失物
    而互相拉扯之際，被告出於防護贓物目的，與林尹珮拉扯片
    刻，造成被告準備用以裝竊得財物之塑膠袋破裂，被告並於
    拉扯中強推林尹珮身體，造成林尹珮跌倒在地，林尹珮因害
    怕不敢反抗，自跌倒處站起來，眼睜睜看著被告將地上撿拾
    起來之金飾放入被告褲子口袋時，在被告打開房門欲離開之
    際，林尹珮想跟在後面，欲趁機搶回被竊財物，被告乃用雙
    手作要掐林尹珮之頸部，致林尹珮不敢出聲及尾隨等情，業
    據證人林尹珮證稱在卷（警卷第11-12頁）。被告顯於竊盜
    當場，對林尹珮施拉扯及推擠之強暴行為、作勢作掐頸部之
    脅迫行為。本件衡諸卷附證人林尹珮及被告照片（原審卷第
    94至95頁），林尹珮身高僅一百六百十公分上下，被告身高
    則逾一百六十五公分，明顯較林尹珮高大，且被告年方壯年
    、身型精壯，又係男性，體能、氣力上明顯較林尹珮佔優勢
    ，此觀林尹珮與被告拉扯之際，終致不支，遭被告推倒後跌
    坐在地一情甚明；另頸部位處人體要害，為氣管及頸動脈血
    管所在，如遭人用力掐，客觀上有窒息致命之虞，此為眾所
    周知之事實，參以林尹珮歷經遭推倒在地、作勢掐頸、目睹
    俯拾散落財物等防護贓物過程達數分鐘之久，經其於審理中
    證述在卷，則以林尹珮一介弱女，手無寸鐵，與身強力壯之
    陌生男性竊賊同處一室之情境，甫遭竊賊強推而跌坐在地後
    、又遭作勢欲掐人體要害之頸部以脅迫等情狀觀之，林尹珮
    客觀上不僅因遭前揭強暴、脅迫行為而或跌坐、或不敢擅動
    、反抗，任由被告從容俯拾攜走財物，參以林尹珮證稱「我
    有感受到心身畏懼」（警卷第12頁）。更足見其陷於畏怖情
    境而放棄續為追回財物無疑，則被告之施強暴、脅迫已達令
    林尹珮難以抗拒之程度，即灼然甚明，被告前開所辯伊無對
    林尹珮施以強暴、脅迫云云，無非係避重就輕之詞，均無足
    採。本件事證明確，被告準強盜犯行洵堪認定。
四、核被告竊盜後為求防護贓物，對林尹珮施以拉扯、推擠，並
    徒手推倒及作勢掐頸之強暴手段等所為，係犯刑法第329條
    之準強盜罪。被告前曾犯竊盜罪，經臺灣嘉義地方法院以九
    十六年度易字第六七五號判決判處有期徒刑四月，如易科罰
    金以一千元折算一日，於九十七年二月二十九日執行完畢，
    有臺灣高等法院被告前案紀錄表附卷可按，其於徒刑執行完
    畢五年以內，故意再犯本案為有期徒刑以上之罪，為累犯，
    應依刑法第四十七條第一項規定，加重其刑。
五、原審認被告罪證明確，予以論罪科刑，固非無見，惟查：(一)
    原審將本件案發之時間錯置為98年11月17日上午11時45分，
    容有未洽；(二)本件經被告竊取被害人之金飾為金項鍊三條、
    黃金戒指五只、「白金戒指一只」，玉手鐲二對、黃金金幣
    二枚，業據被害人乙○○於警詢時陳稱明確（警卷第8頁）
    ，原審判決認被告竊取被害人之金飾為金項鍊三條、黃金戒
    指五只、「白金戒指二只」，玉手鐲二對、黃金金幣二枚，
    亦有誤植。被告上訴意旨指稱證人林尹珮因害怕而誤認其為
    行竊之人，固無可取，惟原判決既有上開可議之處，即屬無
    可維持，應由本院將之撤銷改判。
六、本院審酌被告多次犯竊盜罪遭判處有期徒刑之犯罪紀錄，有
    臺灣高等法院被告前案紀錄表附卷可按，素行非佳；其方當
    壯年，不思進取，因缺錢花用竟冀圖不法利得而侵入他人住
    宅著手行竊之動機及目的，其侵害他人財產法益及居住安寧
    ，卻因遭被害人發現後，為防護贓物而當場施以強暴、脅迫
    行為之手段，依其全戶戶籍資料及於審判中之陳述，其國中
    畢業，已婚，育有一未成年子女，目前從事茶葉生意等生活
    狀況及智識程度（原審卷第147頁）；竊得財物價值約二十
    餘萬元，業經被害人陳稱在卷，並有其所提出之飾金保單附
    卷可稽（本院卷第92-96頁），案發後尚未將竊得財物返還
    ，未與被害人達成和解等一切情狀，量處如主文所示之刑。
七、扣案之鴨舌帽一頂，僅係被告竊盜行為時所戴，與本案準強
    盜犯罪之成立尚無直接關連性，與供被告犯罪所用之物無涉
    ，故不另為沒收之諭知。
八、本件被告經合法傳喚，無正當理由不到庭，不待其陳述逕行
    判決，附此敘明。
據上論結，應依刑事訴訟法第369條第1項前段、第364條、第371
條、第299條第1項前段，刑法第329條、第47條，判決如主文。
本案經檢察官許美女到庭執行職務。
中    華    民    國    99    年    11    月    11     日
                  刑事第六庭    審判長法  官  董武全
                                      法  官  林英志
                                      法  官  孫玉文
以上正本證明與原本無異。
如不服本判決應於收受送達後10日內向本院提出上訴書狀，其未
敘述上訴理由者，並得於提起上訴後10日內向本院補提理由書（
均須按他造當事人之人數附繕本）「切勿逕送上級法院」。
                                      書記官  王薇潔
中    華    民    國    99    年    11    月    11      日
附錄本案論罪科刑法條全文:
中華民國刑法第329條
（準強盜罪）
竊盜或搶奪，因防護贓物、脫免逮捕或湮滅罪證，而當場施以強
暴脅迫者，以強盜論。
中華民國刑法第328條第1項
（普通強盜罪）
意圖為自己或第三人不法之所有，以強暴、脅迫、藥劑、催眠術
或他法，至使不能抗拒，而取他人之物或使其交付者，為強盜罪
，處5年以上有期徒刑。


司法院資訊處製作；財團法人民間司法改革基金會備份。
